臺灣高等法院臺南分院刑事判決　一００年度上訴字第一０五六號
上訴人
即被告　薛志明
指定辯護人　本院公設辯護人 簡松柏
上列上訴人因違反槍砲彈藥刀械管制條例案件，不服臺灣臺南地
方法院一００年度重訴字第一七號中華民國一００年九月十四日
第一審判決（起訴案號：臺灣臺南地方法院檢察署一００年度偵
字第四八五八號、第四八五九號），提起上訴，本院判決如下：
    主    文
原判決撤銷。
薛志明未經許可，製造可發射子彈具有殺傷力之改造手槍，累犯
，處有期徒刑伍年貳月，併科罰金新臺幣拾貳萬元，罰金如易服
勞役，以新臺幣壹仟元折算壹日。扣案之仿半自動手槍換裝土造
金屬槍管可發射子彈具殺傷力之改造手槍壹枝（槍枝管制編號：
0000000000號，含彈匣壹個）、口徑九ｍｍ制式子彈
壹顆、土造金屬撞針壹枚，均沒收之。
    事    實
一、薛志明前因違反毒品危害防制條例案件，於民國（下同）八
    十八年五月六日，經本院八十八年度上訴字第三五三號判處
    有期徒刑七年二月確定，嗣經本院九十年度聲字第三四九號
    裁定更定其刑為七年四月確定；又因違反毒品危害防制條例
    案件，於九十年一月九日經臺灣臺南地方法院八十九年度易
    字第二五八一號判處有期徒刑六月確定；二案接續執行，於
    九十六年三月八日縮短刑期執行完畢；又因公共危險案件，
    經臺灣臺南地方法院九十九年度交簡字第一０五號判處有期
    徒刑五月確定，於九十九年六月二十三日易科罰金執行完畢
    。詎不知悛悔，明知可發射子彈具有殺傷力之改造手槍，為
    槍砲彈藥刀械管制條例所管制之物品，未經主管機關許可不
    得製造、持有。竟基於製造改造手槍、持有子彈之犯意，先
    於一００年一、二月間某日，在臺南市○○路之「捷豹模型
    店」購得槍砲之主要組成零件土造金屬撞針一枚；並以新臺
    幣（下同）一萬二千元購得仿半自動手槍製造之模型槍一枝
    （含彈匣一個）。再透過網路拍賣平臺向姓名年籍不詳綽號
    「小勝」之人，在臺南市歸仁區歸仁圓環附近之釣蝦場外，
    以一萬二千元購得可供發射金屬彈丸之土造金屬槍管一枝。
    另以每顆八十元之價格購入之具殺傷力之口徑九ｍｍ制式子
    彈二顆；及金屬彈殼組合直徑八．九±０．五ｍｍ金屬彈頭
    之非制式子彈二顆（原購買金屬彈殼組合直徑八．九±０．
    五ｍｍ金屬彈頭之非制式子彈四顆。其中一顆雖可擊發，惟
    發射動能不足，不具殺傷力；另一顆無法擊發，亦不具殺傷
    力）持有之。而於一００年三月初某日，在其臺南市○○區
    ○○路二段二四六號住處，將仿半自動手槍製造之模型槍上
    內具阻鐵之槍管取下，換裝可供發射金屬彈丸之土造金屬槍
    管，製造仿半自動手槍可發射子彈具殺傷力之改造手槍一枝
    （槍枝管制編號：0000000000號，含彈匣一個）
    持有之。嗣經警於一００年三月二十九日上午十時許，持法
    院核發之搜索票，在薛志明上開住處及所駕駛之車牌號碼９
    ５６１－ＷＲ號自小客車執行搜索，當場扣得仿半自動手槍
    可發射子彈具殺傷力之改造手槍一枝（槍枝管制編號：00
    00000000號，含彈匣一個）、口徑九ｍｍ制式子彈
    二顆、金屬彈殼組合直徑八．九±０．五ｍｍ金屬彈頭之非
    制式子彈四顆（其中二顆不具殺傷力）、槍砲主要組成零件
    土造金屬撞針一枚、及如附表所示之物。
二、案經臺南市政府警察局及行政院海岸巡防署南部地區巡防局
    移送臺灣臺南地方法院檢察署檢察官偵查起訴。
    理    由
甲、程序方面：
    按被告以外之人於審判外之言詞或書面陳述，除法律有規定
    者外，不得作為證據，刑事訴訟法第一百五十九條第一項固
    有明文。惟被告以外之人於審判外之陳述，雖不符刑事訴訟
    法第一百五十九條之一至第一百五十九條之四之規定（即得
    為證據之情形），而經當事人於審判程序同意作為證據，法
    院審酌該言詞陳述或書面陳述作成時之情況，認為適當者，
    亦得為證據。當事人、代理人或辯護人於法院調查證據時，
    知有第一百五十九條第一項不得為證據之情形，而未於言詞
    辯論終結前聲明異議，視為有前項之同意；刑事訴訟法第一
    百五十九條之五定有明文。本件認定事實所引用證人之言詞
    及書面陳述證據，已經原審提示被告表示無意見，迄於言詞
    辯論終結前亦未聲明異議，揆諸前揭規定，可認為已同意作
    為證據；而本院審酌該證人等之陳述及證據資料作成當時之
    過程、內容、功能等之情況，認為適當，亦查無其他違法取
    證或其他瑕疵等不實之情事，具備合法可信之適當性保障，
    與本案待證事實間並具有相當之關聯性，以之為本案證據尚
    無不當，復無顯有不可信之情況，自得採為證據。
乙、實體方面：
一、上揭被告薛志明製造仿半自動手槍可發射子彈具殺傷力之改
    造手槍及持有子彈之犯罪事實，業據被告薛志明於偵查中及
    原審審理時供承不諱，並有扣案改造手槍一枝（含彈匣一個
    ）、口徑九ｍｍ制式子彈二顆、金屬彈殼組合直徑八．九±
    ０．五ｍｍ金屬彈頭之非制式子彈四顆（其中二顆不具殺傷
    力）、土造金屬撞針一枚扣案可資佐證。經送請鑑定結果，
    內政部警政署刑事警察局認：「送鑑手槍一枝（槍枝管制編
    號：0000000000號），係改造手槍，由仿半自動
    手槍製造之槍枝，將原內具阻鐵之金屬槍管，換裝可供發射
    金屬彈丸之土造金屬槍管而成，擊發功能正常，可供擊發適
    用子彈使用，認具殺傷力；送鑑子彈六顆，其中四顆認均係
    非制式子彈，由金屬彈殼組合直徑八．九±０．五ｍｍ金屬
    彈頭而成，均經試射，二顆可擊發，均具殺傷力，一顆雖可
    擊發，惟發射動能不足，不具殺傷力，一顆無法擊發，不具
    殺傷力；另二顆均係口徑九ｍｍ制式子彈，採樣一顆試射，
    可擊發，具殺傷力。」有內政部警政署刑事警察局一００年
    六月二日刑鑑字第一００００四七四一九號鑑驗書及該局一
    ００年八月三十日刑鑑字第一０００一０八四五０號函各一
    份存卷可憑（見一００年度偵字第四八五九號偵查卷第二十
    四至二十六頁、一審卷第三十九、四十頁）；內政部審認：
    「土造金屬撞針一枚．係屬公告之槍砲主要組成零件。」有
    內政部一００年七月六日內授警字第一０００八七一四九二
    號函附卷足參（見上揭偵查卷第三十二頁）。被告所換裝可
    供發射金屬彈丸之土造金屬槍管一枝，依上開鑑定，既屬擊
    發功能正常，可供擊發適用子彈使用，核屬內政部八十六年
    十一月二十四日台（８６）內警字第八六七０六八三號公告
    之槍砲主要組成零件無訛。被告自白與事實相符，本件事證
    明確，被告犯行堪以認定。
二、按「槍砲彈藥刀械管制條例第八條第一項製造可發射子彈具
    有殺傷力之槍枝罪之所謂「製造」，除初製者外，尚包括改
    造在內；凡將原不具有殺傷力之槍枝予以加工，致改變其原
    有性能、屬性，使成為可發射子彈具有殺傷力之槍枝即屬之
    。」（最高法院九十八年度台上字第二八五七號裁判意旨參
    照）。被告將在「捷豹模型店」購得不具殺傷力之模型槍予
    以加工換裝在網路購得之土造金屬槍管，使之成為可發射子
    彈具有殺傷力之槍枝，自屬製造槍枝無訛。核被告所為，係
    犯槍砲彈藥刀械管制條例第八條第一項未經許可，製造可發
    射子彈具有殺傷力之改造手槍罪。被告持有具有殺傷力之子
    彈，則係犯同條例第十二條第四項之未經許可，持有子彈罪
    。被告製造改造手槍後，持有改造手槍之低度行為，為製造
    之高度行為所吸收，不另論罪。被告製造可發射子彈具有殺
    傷力之改造手槍後，同時持有具有殺傷力之改造手槍及子彈
    ，係以一行為，而觸犯數罪名，為想像競合犯，應依刑法第
    五十五條前段規定，從一較重之未經許可，製造可發射子彈
    具有殺傷力之改造手槍罪。另被告於製造可發射子彈具有殺
    傷力之改造槍枝之前，固持有槍砲之主要組成零件，土造金
    屬撞針一枚及土造金屬槍管一枝，惟被告最終目的，乃在於
    製造可發射子彈具有殺傷力之改造槍枝。按「槍砲彈藥刀械
    管制條例第十三條第一項、第四項之立法意旨係為防制不法
    分子，利用化整為零方式分批製造、持有以規避查緝及處罰
    ，乃對於情節較輕之製造、持有槍砲主要組成零件行為亦明
    文增列處罰規定，以立法將法益保護前置化，屬製造或持有
    槍枝之預備犯或危險犯性質，故行為人所為如已構成製造槍
    枝彈藥之實害行為，則無再以上開條文加以規範處罰之必要
    ；且製造槍枝之行為過程中當然包括持有槍枝主要組成零件
    在內，亦即其製造槍枝之過程中持有槍枝主要組成零件之行
    為，應已包攝在製造槍枝之範疇內，在刑法之評價上，應屬
    製造槍枝之階段行為，應就整體行為合一論斷，是無庸再另
    論以此從一重之未經許可，持有槍砲主要組成零件罪。」（
    最高法院九十四年度台上字第七二五二號裁判意旨參照）。
    是被告所持有槍砲之主要組成零件，土造金屬撞針一枚及土
    造金屬槍管一枝，應屬製造改造槍枝之階段行為，包攝在製
    造改造槍枝之範疇內，無庸再另論以未經許可，持有槍砲主
    要組成零件罪。縱被告所持有槍枝主要組成零件土造金屬撞
    針一枚，於製造過程中未曾用罄，致為警所查扣，仍屬被告
    製造改造槍枝之階段行為，亦無庸再予論未經許可，持有槍
    砲主要組成零件罪。被告有事實欄所載之有期徒刑執行紀錄
    ，有臺灣高等法院被告前案紀錄表在卷可憑，於五年之內故
    意再犯本件有期徒刑以上之罪，為累犯，應依刑法第四十七
    條第一項加重其刑。
三、被告辯護人於原審辯稱：被告純粹出於好奇心、把玩而嘗試
    性組裝一技手槍，並未使用任何工具加以改造，且未持之犯
    案，其犯罪動機與一般不法之徒動輒以機器設備改造不特定
    數量之各類制式或改造手槍等，以為作奸犯科之用，顯屬有
    別，其犯罪動機及手段觀之，應屬情節輕微，而被告所犯之
    槍砲彈藥刀械管制條例第八條第一項之未經許可，製造可發
    射子彈具有殺傷力之改造手槍罪，其法定本刑為五年以上有
    期徒刑，併科新臺幣一千萬元以下罰金，與被告犯罪情節相
    較，實屬情輕法重，客觀上足以引起一般同情，顯有堪資憫
    恕之處，縱處以法定最低刑度猶嫌過重，請依刑法第五十九
    條之規定，減輕其刑云云。惟按刑法上之酌量減輕，必於犯
    罪之情狀可憫恕時，始得為之，為刑法第五十九條所明定，
    至情節輕微僅可為法定刑內從輕科刑之標準，不得據為酌量
    減輕之理由；刑法第五十九條之酌量減輕其刑，必須犯罪另
    有特殊之原因與環境等等，在客觀上足以引起一般同情，認
    為即予宣告法定低度刑期尤嫌過重者，始有其適用（最高法
    院二十八年上字第一０六四號、四十五年台上字第一一六五
    號判例意旨參照）。查辯護人所指被告製造改造手槍之動機
    、方法及製造後未持以犯案等情，核係量刑之問題，與刑法
    第五十九條之規定無涉，而近來國內發生諸多重大案件，黑
    槍始終脫離不了關係，一般民眾莫不聞槍而色變，被告有前
    述違反毒品危害防制條例前科紀錄，猶不知悔改，未經許可
    ，製造可發射子彈具有殺傷力之改造手槍，對社會治安造成
    潛在之危險性，其行為難認有何於客觀上足以引起一般同情
    ，自不得依刑法第五十九條規定，酌減其刑。
四、被告辯護人於本院辯稱：被告坦承犯行，符合自白減輕規定
    云云。惟依槍砲彈藥刀械管制條例第十八條規定：「犯本條
    例之罪自首，並報繳其持有之全部槍砲、彈藥、刀械者，減
    輕或免除其刑；其已移轉持有而據實供述全部槍砲、彈藥、
    刀械之來源或去向，因而查獲者，亦同。前項情形，於中央
    主管機關報經行政院核定辦理公告期間自首者，免除其刑。
    前二項情形，其報繳不實者，不實部分仍依本條例所定之罪
    論處。犯本條例之罪，於偵查或審判中自白，並供述全部槍
    砲、彈藥、刀械之來源及去向，因而查獲或因而防止重大危
    害治安事件之發生者，減輕或免除其刑。拒絕供述或供述不
    實者，得加重其刑至三分之一。」被告於警方查獲其持有具
    有殺傷力之改造槍枝及子彈後，雖坦承有製造改造槍枝行為
    ，然與槍砲彈藥刀械管制條例第十八條上開減輕或免除其刑
    規定不合，自難依該條規定予以減輕。
五、原審認被告罪證明確，因予論罪科刑，固非無見。惟被告所
    持有槍砲之主要組成零件，應屬製造改造槍枝之階段行為，
    包攝在製造改造槍枝之範疇內，無庸再另論以未經許可，持
    有槍砲主要組成零件罪。原判決僅認槍砲之主要組成零件土
    造金屬槍管一枝，屬製造改造槍枝之範疇內，另被告所持有
    槍枝主要組成零件土造金屬撞針一枚，則認另成立持有槍砲
    之主要組成零件罪，並予分論併罰，洵有未妥。被告上訴意
    旨，指摘原判決量刑過重，雖無可取，但原判決既有可議，
    自屬無法維持，應由本院撤銷改判。爰審酌被告有毒品危害
    防制條例、公共危險等前科，犯罪手段、智識程度、生活狀
    況，購買槍砲主要組成零件，製造具殺傷力之改造槍枝，及
    持有具殺傷力之子彈，對社會治安影響甚鉅，及犯後坦承犯
    行，態度尚稱良好等一切情狀，量處有期徒刑五年二月，併
    科罰金新臺幣十二萬元，罰金部分諭知如易服勞役以新臺幣
    一千元折算一日，以示懲儆。扣案仿半自動手槍換裝土造金
    屬槍管可發射子彈具殺傷力之改造手槍一枝（槍枝管制編號
    ：0000000000號，含彈匣一個）、口徑九ｍｍ制
    式子彈一顆、及槍枝主要組成零件土造金屬撞針一枚，均屬
    違禁物，應依刑法第三十八條第一項第一款規定，沒收之。
    經鑑定機關試射之具殺傷力之口徑九ｍｍ制式子一顆及具殺
    力之金屬彈殼組合直徑八．九±０．五ｍｍ之非制式子彈二
    顆，其火藥部分均因擊發而燃燒殆盡，其餘部分亦裂解為彈
    頭及彈殼，不復具子彈之外型及功能，自非屬違禁物；另二
    顆不具殺傷力之金屬彈殼組合直徑八．九±０．五ｍｍ之非
    制式子彈，業經試射且不具殺傷力，顯非違禁物；又扣案其
    他如附表編號一至編號六所示彈匣、滑套等物，無證據證明
    係屬違禁物，亦非被告所有供犯製造改造手槍所用或犯罪預
    備之物，均不予宣告沒收。另扣案如附表編號七至編號十四
    所示之物，無證據證明與本件犯罪有關，且此部分被告所涉
    違反毒品危害防制條例犯行，業經臺灣臺南地方法院檢察署
    檢察官另行起訴（一００年度毒偵字第五九四號、一００年
    度偵字第四八五六號），自不予宣告沒收。
六、被告經合法傳喚，無正當理由不到庭，爰不待其陳述逕行判
    決。
據上論斷，應依刑事訴訟法第三百六十九條第一項前段、第三百
六十四條、第二百九十九條第一項前段、第三百七十一條，槍砲
彈藥刀械管制條例第八條第一項、第十二條第四項，刑法第十一
條前段、第五十五條前段、第四十七條第一項、第四十二條第三
項前段、第三十八條第一項第一款，判決如主文。
本案經檢察官李啟明到庭執行職務。
中    華    民    國    100  年     12     月    21   日
                  刑事第一庭審判長法官  茆  臺  雲
                                  法官  陳  義  仲
                                  法官  蔡  長  林
以上正本證明與原本無異。
如不服本判決應於收受送達後10日內向本院提出上訴書狀，其未
敘述上訴理由者，並得於提起上訴後10日內向本院補提理由書（
均須按他造當事人之人數附繕本）「切勿逕送上級法院」。
                                書記官  李  培  薇
中    華    民    國    100  年     12     月    21   日
附錄本案論罪科刑法條全文：
槍砲彈藥刀械管制條例第八條第一項：
  未經許可，製造、販賣或運輸鋼筆槍、瓦斯槍、麻醉槍、獵槍
、空氣槍或第四條第一項第一款所定其他可發射金屬或子彈具有
殺傷力之各式槍砲者，處無期徒刑或五年以上有期徒刑，併科新
臺幣一千萬元以下罰金。
槍砲彈藥刀械管制條例第十二條第四項：
  未經許可，持有、寄藏或意圖販賣而陳列子彈者，處五年以下
有期徒刑，併科新台幣三百萬元以下罰金。
附表：
┌───┬─────────────┬──────┬──────────┐
│編  號│  扣    案    物    品    │  數    量  │備                註│
├───┼─────────────┼──────┼──────────┤
│一    │彈匣                      │  一個      │非槍砲主要組成零件  │
├───┼─────────────┼──────┼──────────┤
│二    │滑套（欠缺撞針）          │  一個      │非槍砲主要組成零件  │
├───┼─────────────┼──────┼──────────┤
│三    │槍機                      │  一個      │非槍砲主要組成零件  │
├───┼─────────────┼──────┼──────────┤
│四    │非制式金屬彈殼            │  二顆      │                    │
├───┼─────────────┼──────┼──────────┤
│五    │槍枝零件（含金屬槍機〈欠缺│  一批      │非槍砲主要組成零件  │
│      │撞針〉、金屬扳機、金屬復進│            │                    │
│      │簧、金屬楔型塊、塑膠棒等物│            │                    │
│      │）                        │            │                    │
├───┼─────────────┼──────┼──────────┤
│六    │火藥                      │七．六八公克│無證據證明係槍砲彈藥│
│      │                          │            │刀械管制條例所列管之│
│      │                          │            │彈藥                │
├───┼─────────────┼──────┼──────────┤
│七    │電子磅秤                  │  二台      │被告涉犯毒品危害防制│
├───┼─────────────┼──────┤條例部分，業經檢察官│
│八    │夾鏈袋                    │  一包      │另行起訴（一００年度│
├───┼─────────────┼──────┤毒偵字第五九四號、一│
│九    │吸食器                    │  一組      │００年度偵字第四八五│
├───┼─────────────┼──────┤六號）              │
│十    │酒精燈                    │  二個      │                    │
├───┼─────────────┼──────┤                    │
│十一  │玻璃球                    │  二個      │                    │
├───┼─────────────┼──────┤                    │
│十二  │安非他命                  │毛重四．二公│                    │
│      │                          │克          │                    │
├───┼─────────────┼──────┤                    │
│十三  │海洛因                    │毛重七．四公│                    │
│      │                          │克（三包）  │                    │
├───┼─────────────┼──────┤                    │
│十四  │不明粉末（被告供陳係第三級│毛重十．二三│                    │
│      │毒品愷他命）              │公克        │                    │
└───┴─────────────┴──────┴──────────┘